臺灣臺中地方法院民事判決　94年度訴字第1119號
原　　　告　甲○○
被　　　告　丁○○
訴訟代理人　丙○○○
上列當事人間請求損害賠償事件，本院於民國94年9月20日言詞
辯論終結，判決如下：
    主    文
被告應給付原告新台幣貳拾壹萬玖仟伍佰玖拾貳元。
原告其餘之訴駁回。
訴訟費用由被告負擔三分之一；餘由原告負擔。
本判決原告勝訴部分，得假執行。但被告以新台幣貳拾壹萬玖仟
伍佰玖拾貳元為原告預供擔保後，得免為假執行。
    事實及理由
甲、程序方面：
    按訴狀送達後，原告不得將訴變更或追加他訴，但擴張或減
    縮應受判決事項之聲明者，不在此限。民事訴訟法第255條
    第1項第3款定有明文。本件原告起訴請求判決被告給付原告
    新台幣（下同）638,600元。嗣於本院審理中減縮為請求被
    告給付原告269,590元，核屬減縮應受判決事項之聲明，揆
    諸前開規定，應予准許，合先敘明。
乙、實體方面：
一、本件原告起訴主張，被告於民國（下同）92年3月20日晚上
    ，駕駛車牌號碼8V-9081號自用小客車，沿台中市○○○路
    由崇德路往昌平東一路方向行駛，於同日晚間9時30分許，
    行經台中市○○路○段（為閃光黃燈號誌）與崇德八路（為
    閃光紅燈號誌）口時，應注意行駛至交岔路口，其行進應遵
    守燈光號誌之指示，而號誌為閃光紅燈時，車輛應減速接近
    ，先停止於交岔路口，讓幹道車優先通行後，認為安全時，
    方得續行，因被告疏於注意，未將車停止於交岔路口讓幹道
    車先行，竟貿然通過該路口，而與由訴外人乙○○駕駛車牌
    號碼MS-4638號自用小客車，右前座搭載原告，沿台中市○
    ○路○段由崇德九路往松竹路方向行駛，亦行經該交岔路口
    ，發生碰撞，致被告所駕駛之前開自小客車左前車頭撞及乙
    ○○所駕駛上開自小客車之右後側車身，使原告受有腦震盪
    、頸部扭傷、右前頰皮下瘀血等傷害。經臺灣臺中地方法院
    檢察署檢察官聲請簡易判決處刑（92年度偵字第21160號）
    ，案經本院以被告過失傷害判處拘役50日確定（93年度中交
    簡字第17號）在案，遂依民法侵權行為之規定，被告自應負
    損害賠償責任。原告因被告本件肇事之行為，受有身心之痛
    苦，爰依民法第193條第1項、第195條第1項及第196條規定
    請求(一)醫療費用25,842元、(二)自小客車損壞修理費用12,500
    元、(三)看護費用5,000元、(四)就診計程車費用18,250元、(五)
    工作收入損失8,000元、(六)精神慰撫金200,000元。其聲明：
    被告應給付原告新台幣（下同）269,590元。
二、被告則以：對於原告因前揭車禍肇事而受有上述之傷害事實
    ，並不爭執，另對於原告請求之上開損害項目，除精神慰撫
    金過高外，其餘均不爭執，資以抗辯。並聲明：原告之訴及
    假執行之聲請均駁回。如受不利之判決，並願供擔保請准宣
    告免假執行。
三、查被告於右揭時地駕駛自用小客車，因於行車時未注意應遵
    守燈光號誌，將車停止於交岔路口讓幹道車先行（道路交通
    安全規則第102條第1項第1款前段、道路交通標誌標線號誌
    設置規則第211條第1項第2款），竟貿然通過該路口，適訴
    外人乙○○駕駛自用小客車搭載原告，行經該交岔路口時，
    致發生碰撞，原告因而受有前開傷害等事實，業據被告所不
    爭執，並經本院93年度中交簡字第17號刑事簡易判決，認定
    無訛。亦經本院調閱上開刑事卷（含臺灣臺中地方法院檢察
    署92年度偵字第21160號偵查卷）屬實。按以，被告依當時
    情形，亦無不能注意之情事，是被告於右揭時地駕駛自用小
    客車肇事，顯有過失，而原告因被告之肇事行為，致受有前
    揭傷害，並據被告所不爭執，復有卷附之診斷證明書可稽。
    則被告之過失侵權行為與原告所受之傷害間即存有相當因果
    關係，應堪認定。是被告應負損害賠償責任甚明。
三、次按，因故意或過失，不法侵害他人之權利者，負損害賠償
    責任。不法侵害他人之身體或健康者，對於被害人因此喪失
    或減少勞動力或增加生活上之需要時，應負損害賠償責任；
    不法侵害他人之身體、健康、名譽、自由、信用、穩私、貞
    操，或不法侵害其他人格法益而情節重大者，被害人雖非財
    產上之損害，亦得請求賠償相當之金額；又不法毀損他人之
    物者，被害人得請求賠償其物因毀損所減少之價額。負損害
    賠償責任者，除法律另有規定或契約另有訂定外，應回復他
    方損害發生前之原狀。第一項情形，債權人得請求支付回復
    原狀所必要之費用，以代回復原狀。民法第184條第1項前段
    、第193條第1項、第195條第1項前段、第196條、第213條第
    1項、第3項，分別定有明文。被告過失侵害原告之身體、健
    康權及毀損自小客車，致原告受有前述傷害、損害之事實既
    經確定，爰就原告主張之損害分別審酌如下：
  (一)醫療費用：原告主張自費支出25,842元，此有收據及明細表
    影本在卷可稽，此並為被告所不爭執，經核為醫療所必需，
    堪信為實在，是原告此部分請求，洵屬正當，應予准許。
  (二)自小客車損壞修理費用：12500元，此部分有收據影本2紙及
    行車執照影本1紙可稽，且為被告不爭執。
  (三)看護費用：原告主張其因本件車禍於92年3月20日急診住院
    至同年3月24日出院，在其住院期間，皆需由專人看護，共
    計5,000元。此有澄清綜合醫院診斷證明書1紙在卷可考，且
    為被告所不爭執，核屬有據，應予准許。
  (四)就診計程車費用：18,250元，此部份有收據1紙及門診收據
    在卷可稽，復為被告不爭執。
  (五)工作收入損失：原告主張依據勞動基準法規定之每月最低基
    本工資15,840元為計算基礎，並請求15日之工作收入損失，
    即共計8,000元，此為被告所不爭執。
  (六)精神慰撫金部分：慰撫金數額之酌定應斟酌加害行為、加害
    人之身分、地位、家庭經濟或能力，請求人所受痛苦之程度
    等一切情狀（最高法院48年度台上字第1982號判決要旨參照
    ）。而按人之身體、健康無價，原告受有右開傷害，自非於
    短期內即可完全復原。本院衡以被告甫自大專畢業（肇事時
    尚在就學僅偶而打工），現在軍中服役；原告則為大學肄業
    ，曾任公司會計，肇事時任職多家文理補習班擔任珠心算老
    師，平均月薪約15萬元，並有個人名下房屋一棟，及原告所
    受之傷害嚴重，被告駕車肇事過失之程度非輕等情，認為原
    告之精神上損害應予15萬元之慰撫金始為相當。
四、綜上說明，原告基於民法第184條第1項前段侵權行為之法律
    關係，請求被告給付219,592元（即醫療費用25,842元、汽
    車修理費12,500元、看護費用5,000元、就診計程車費用18,
    250元、不能工作之損失8,000元及精神慰撫金15萬元），洵
    屬正當，應予准許。至原告逾此部分之請求，於法無據，不
    應准許，應予駁回。
五、假執行之宣告：本判決原告勝訴部分未逾50萬元，爰依民事
    訴訟法第389條第1項第5款規定，依職權為假執行宣告，及
    被告陳明願供擔保，聲請宣告免為假執行，核無不合，爰於
    原告勝訴部分，酌定相當之擔保金額，予以准許。
六、據上論結，本件原告之訴為一部有理由，一部無理由，依民
    事訴訟法第79條、第389條第1項第5款、第392條第2項，判
    決如主文。
中　　華　　民　　國　　94　　年　　9 　　月　　30　　日
                  民事第四庭    法  官　夏一
以上正本係照原本作成。
如對本判決上訴，須於判決送達後20日內向本院提出上訴狀。
中　　華　　民　　國　　94　　年　　9 　　月　　30　　日
                                書記官
